臺灣臺中地方法院刑事判決　　　　　　　　　　　　九十三年度易字第一三三一號
　　公　訴　人　臺灣臺中地方法院檢察署檢察官
　　被　　　告　甲○○
　　　　　　　　丁○○
　　　　　　　　戊○○原名陳.
右列被告因詐欺案件，經檢察官提起公訴（九十二年度偵字第四六五號、第二三０七
四號）及移
、九十三年度偵緝字第一二七四號），本院合議庭裁定改依簡式審判程序審理後，判
決如左：
    主  文
甲○○幫助連續意圖為自己不法之所有，以詐術使人將本人之物交付，處有期徒刑肆
月，如易科罰金，以佰元折算壹日；緩刑貳年。
丁○○連續幫助連續意圖為自己不法之所有，以詐術使人將本人之物交付，處有期徒
刑陸月，如易科罰金，以佰元折算壹日。
戊○○（原名陳皓禹）連續幫助連續意圖為自己不法之所有，以詐術使人將本人之物
交付，處有期徒刑陸月，如易科罰金，以佰元折算壹日。
    犯罪事實
一、甲○○、丁○○、戊○○（即陳皓禹）均可預見將自己在金融機構帳戶之存摺、
    提款卡等物提供予他人使用，將有供作財產犯罪用途之可能，均在其發生並不違
    背自己本意的情況下，分別於左列時地將其在金融機構帳戶之存摺、提款卡等物
    交付予姓名年籍不詳詐欺集團成員之成年人使用，以此方式幫助詐欺集團向不特
    定人詐騙財物。
  (一)甲○○基於幫助犯詐欺取財罪之犯意，於民國九十年九月間某日，於不詳地點，
    將其向新竹武昌街郵局申請開立，且甫辦理掛失補發存摺之帳號0000000
    0000000號郵局帳戶存摺、提款卡、印章等物，提供予姓名年籍不詳之成
    年人。
  (二)丁○○基於幫助詐欺取財之概括犯意，連續於：1.九十一年七、八月間某日，在
    臺中市○○路上，將其向苗栗苑裡郵局申請開立之帳號00000000000
    000號帳戶之存簿、印章、提款卡，以新台幣（下同）一萬元之代價交付予姓
    名年籍不詳綽號「水蛙」之成年男子使用；2.九十二年十月間某日，在臺中市○○路上，將其甫向復華銀行大甲分行申請開戶之帳號000000000000
    0000000號帳戶之存摺、印章、金融卡等物，以每十天六千元之代價交付
    予「水蛙」。
  (三)戊○○基於幫助詐欺取財之概括犯意，連續於：1.九十一年五月間某日，在不詳
    地點，將其臺北縣新莊市○○路郵局局號0000000、帳號0000000
    帳戶之郵政簿、印章、提款卡，以四千元代價交付予姓名年籍不詳綽號「小陳」
    之成年男子。2.九十二年二月十一日，在臺中市○○路與大雅路附近之「文心茶
    坊」內，將其臺中市○○路郵局局號○○二一六三號、帳號○○四七一八號帳戶
    之存摺及提款卡，以四千元代價交付予姓名年籍不詳綽號亦為「小陳」之另一名
    成年男子。3.九十二年十月間某日，在臺中市○○路與四川路附近之「阿六茶店
    」內，將萬泰銀行帳號000000000000號帳戶、第一銀行中港分行帳
    號0000000000000000000號帳戶連同臺中淡溝郵局帳號00
    00000號帳戶之存摺、印章、提款卡，以郵局帳戶每本四千元、銀行帳戶每
    本一千元之代價，交付予姓名年籍不詳之綽號「阿忠」及綽號亦為「小陳」之成
    年男子。
    上開不詳之成年人分別於取得甲○○、丁○○、戊○○上開帳戶後，意圖為自己
    不法所有，分別以下列方法詐騙他人財物：
  (一)庚○○於九十一年五月二十三日下午二時許，接獲詐騙集團成員以行動電話簡訊
    通知得獎，經以電話聯絡後，要求庚○○提出財力證明，並指示庚○○前往提款
    機操作，致庚○○因此陷於錯誤，前往屏東縣佳冬郵局提款機操作，將存款九萬
    零九百八十九元轉帳至被告戊○○前開新莊中港路郵局帳戶。
  (二)己○○於九十一年七月間，見自由時報刊登「可申請民間低利貸款」之廣告，以
    電話○四─00000000、○九一一─九○九二八三、○九一一─九三五二
    七七，與姓名年籍不詳自稱「吳水郎專員」之成年人聯絡貸款事宜，「吳水郎專
    員」即向己○○詐稱如繳交保證金就會撥款，己○○乃不疑有他，而陷於錯誤，
    而自九十一年七月十八日起至同年十月九日止，接續匯款二十六次，金額合計七
    十一萬一千五百四十元，其中匯入丁○○前開苗栗苑裡郵局帳戶共二十次，金額
    合計五十八萬零五百四十元，匯入甲○○之前開新竹武昌街郵局共六次，金額合
    計十三萬一千元。
  (三)乙○○於九十二年十月十日中午十二時三十一分許，遭詐騙集團以插入偽造提款
    卡之不正方式，使用偽造之乙○○之誠泰銀行帳號0000000000000
    0號帳戶之提款卡，操作提款機，將該帳戶內之存款十三萬元，轉入被告戊○○
    之前開萬泰銀行帳戶內。
  (四)丙○○於九十二年十一月四日，見自由時報刊登「應徵女作業員」廣告，經丙○○電話聯絡後，要求丙○○持金融卡至提款機匯款三十元，匯款單上將會有職業
    中心名稱來證明沒有前科，致丙○○因此陷於錯誤，於同日前往桃園縣中壢市○○路華僑銀行、新竹國際商銀自動提款機操作匯款六次，金額分別為(1)二萬二千
    三百五十八元、(2)二萬五千零八十元、(3)四萬七千九百八十四元、(4)九萬九千九
    百九十九元、(5)五萬一千八百元、(6)一萬六千八百六十七元，其中(3)(6)匯款至丁○○之前開復華銀行大甲分行帳戶，(4)(5)匯款至戊○○之前開第一銀行中港分行
    帳戶。
二、案經臺中市警察局、臺中縣警察局移送臺灣臺中地方法院檢察署檢察官偵查起訴
    ，及臺中市警察局第六分局報告同署檢察官及庚○○訴由臺灣屏東地方法院檢察
    署檢察官呈請臺灣高等法院檢察署檢察長核轉臺灣臺中地方法院檢察署檢察官移
    送併辦。
    理  由
一、右揭事實，業據被告甲○○、丁○○、戊○○於本院審理時坦承不諱，而被害人
    庚○○確受姓名、年籍不詳之成年人以行動電話簡訊通知得獎須提出財力證明為
    由，要求被害人庚○○依其指示操作自動提款機，致其陷於錯誤而匯款至被告戊○○所申請之新莊中港路郵局帳戶，及被害人己○○受姓名、年籍不詳自稱「吳
    水郎專員」之成年人，以申請民間低利貸款須繳交保證金為由，要求己○○匯款
    ，致其陷於錯誤而匯款至丁○○之前開苗栗苑裡郵局及甲○○前開新竹武昌街郵
    局帳戶，被害人乙○○遭偽造提款卡詐騙集團成員以偽造之乙○○提款卡，操作
    提款機，將該帳戶內之存款轉入被告戊○○之前開萬泰銀行帳戶，被害人丙○○
    受真實姓名、年籍不詳之成年人士，以應徵女作業員須匯款三十元，匯款單上將
    會有職業中心名稱來證明沒有前科為由，要求被害人丙○○依其指示操作自動提
    款機，致其陷於錯誤而匯款至丁○○之前開復華銀行大甲分行帳戶及戊○○之前
    開第一銀行中港分行帳戶等情，業據被害人庚○○、己○○、乙○○、丙○○於
    警詢、偵訊時指述在卷，並有郵政儲金簿掛失止付申請書影本、客戶歷史交易清
    單、被害人己○○提出之郵政匯款執據影本、中華郵政股份有限公司苗栗郵局九
    十二年一月二十八日苗總○九二五○○○○七○號函附丁○○帳戶資料、中華郵
    政股份有限公司新竹郵政九十二年二月十日竹營字第○九二○一○○○九七號函
    附甲○○帳戶資料、被害人己○○提出之自由時報九十一年九月三十日五十五版
    廣告、桃園縣警察局受理各類案件紀錄、桃園縣警察局刑警隊受理刑事案件報案
    三聯單、華僑銀行自動櫃員機交易明細表影本二張、新竹國際商銀自動櫃員機交
    易明細表影本四張、桃園縣政府警察局八德分局詐騙帳戶通報警示詐騙電話斷話
    案件報告表、被告丁○○九十二年十月八日存款開戶暨相關服務約定書及帳戶明
    細表、九十二年十一月四日自由時報四十九版廣告、屏東縣警察局枋寮分局九十
    一年六月十二日枋警刑字第○九一○○○五○六八號函、九十四年五月二十六日
    屏東縣警察局受理刑事案件報案三聯單、華僑銀行自動櫃員機交易明細表影本二
    張、職務報告、乙○○之存款流向紀錄、萬泰銀行之補發申請書、帳戶申辦資料
    、自動提款機跨行轉帳報表、ＡＴＭ交易查詢表、存摺對帳單、取款憑條、文心
    路郵局之歷史交易清單、三重郵局函復開戶及交易明細資料等在卷可稽。是上開
    真實姓名、年籍不詳向被告甲○○、丁○○、戊○○收取上開帳戶之存摺、提款
    卡等物之成年人士顯具意圖為自己不法所有之犯意，施用詐術，使人陷於錯誤，
    而將本人之財物交付，該等真實姓名、年籍均不詳之人士應係犯詐欺取財罪甚明
    。復按銀行或郵局活期帳戶可供款項之存匯、提領，係一般人均可輕易申請開設
    ，並無任何資格條件之限制，此為具備普通知識經驗之一般人在日常生活經驗所
    俱知之常識。故如非係以「借人頭」之手法，欲利用他人之帳戶以詐騙財物，豈
    須借用他人之帳戶。被告均係成年人，對於前揭一般生活經驗常識，應知之甚詳
    ，竟將其帳戶資料提供予他人使用，顯然可得預見他人係透過借用其帳戶，以行
    詐騙他人財物之犯行，而躲避警方追查。則被告甲○○、丁○○、戊○○前揭自
    白確與事實相符，是本件事證已臻明確，被告犯行均堪以認定，應予依法論科。
二、按刑法上之幫助犯，係指以幫助之意思，對於正犯資以助力，而未參與實施犯罪
    之行為者而言（最高法院四十九年臺上字第七七號判例參照）。被告甲○○將前
    揭所申請之帳戶存摺、提款卡，交付予他人作為犯詐欺取財之用，被告丁○○連
    續將前揭所申請之帳戶存摺、提款卡，交付予他人作為犯詐欺取財之用，被告戊○○提供其所有之前揭存摺、提款卡予不詳之人作為詐欺取財及以偽造提款卡由
    自動付款設備取得被害人存款時轉帳所用，而向其收取前揭帳戶存摺、印章、提
    款卡之人，確有向被害人庚○○、己○○、丙○○詐欺取財，暨以不正方式操作
    提款機取得乙○○之財物內之存款轉入被告戊○○之前開萬泰銀行帳戶，而為利
    用自動付款設備詐欺得利得逞等節，已如前述，是核被告甲○○、丁○○所為，
    均係犯刑法第三十條第一項前段、第三百三十九條第一項之幫助連續詐欺取財罪
    ，被告戊○○所為，係犯刑法第三十條第一項前段、第三百三十九條第一項之幫
    助連續詐欺取財罪及同法第三十條第一項前段、第三百三十九條之二第一項之以
    不正方法利用自動付款設備詐欺取財罪。公訴人認被告戊○○所為提供前揭萬泰
    銀行存摺、提款卡予不詳之人以偽造提款卡由自動付款設備取得被害人存款時轉
    帳之用部分，係犯刑法第三十條第一項前段、第三百三十九條之二第二項之幫助
    以不正方法利用自動付款設備詐欺得利罪，雖容有誤會，惟其基本事實既屬同一
    ，本院自應予以審理，並變更其起訴法條，附此敘明。被告戊○○同時地提供其
    所有之前揭帳戶供他人作為詐欺取財及以不正方法由自動付款設備取得他人財物
    之犯罪使用，顯係一行為同時觸犯幫助詐欺取財罪及幫助準詐欺取財罪，為異種
    想像競合犯，應依刑法第五十五條規定，從一重之幫助詐欺取財罪處斷。被告丁○○、戊○○先後多次犯行，時間緊接，觸犯構成要件相同之罪名，顯係基於概
    括之犯意連續所為，為連續犯，依刑法第五十六條規定以一罪論併加重其刑。又
    移送併辦部分（九十二年度偵字第二一九八三號、九十三年度偵字第九二二０號
    、九十三年度偵緝字第一二七四號）與已起訴部分，為裁判上一罪，為起訴效力
    所及，是本院自應予以審究，附此敘明。被告甲○○、丁○○、戊○○幫助他人
    犯詐欺取財罪，為從犯，爰依刑法第三十條第二項規定按正犯之刑減輕之。被告
    丁○○、戊○○並依刑法第七十一條第一項之規定，先加後減之。爰審酌被告甲○○、丁○○、戊○○提供所有之金融帳戶幫助他人詐騙財物，致使詐騙集團利
    用人頭帳戶詐財，影響社會經濟秩序，益添查緝之困難，惟念及被告本身均並未
    實際參與本件詐欺取財之犯行，責難性較小，兼衡酌其犯罪後均坦承犯行，犯後
    態度尚稱良好等一切情狀，量處如主文所示之刑，並諭知易科罰金之折算標準，
    以示懲儆。末查被告甲○○前未曾受有期徒刑以上刑之宣告，有臺灣臺中地方法
    院檢察署刑案資料查註紀錄表及臺灣高等法院被告全國前案紀錄表各一份在卷可
    按，素行尚可，其因一時失慮，偶罹刑典，惟參與犯罪程度不深、時間甚短，所
    提供之帳戶僅有一個，且犯後坦承犯愆，頗具悔意，其經此次偵審教訓及刑之宣
    告後，當知所警惕而無再犯之虞，本院綜核各情，並參酌公訴檢察官之論告意見
    ，認所宣告之刑以暫不執行為適當，乃予以宣告緩刑二年，以啟自新。
三、移送併辦意旨（九十二年度偵字第二一九八三號）另以：(一)被告戊○○於九十二
    年五月二日，申請補發前揭臺中市○○路郵局帳戶之存摺及提款卡，並自九十二
    年五月二日起至九十二年九月十九日止，以臨櫃現金提款而使相關承辦人員陷於
    錯誤之方式，或以將補發之提款卡插入提款機提款之不正方式，連續多次提領帳
    戶內之存款，共提領二十萬零三十三元，(二)又於九十二年十一月六日，申請補發
    前揭萬泰銀行帳戶之存摺、提款卡，並於九十二年十一月十日前往萬泰銀行臺中
    分行，欲臨櫃提領一萬四千元，然因櫃台人員已探知該帳戶已列為警示帳戶而未
    能得逞，因認被告戊○○就(一)部分涉犯刑法第三百三十九條第一項之詐欺取財罪
    嫌及第三百三十九條之二第一項之利用自動付款設備詐欺取財罪嫌，就(二)部分涉
    犯刑法第三百三十九條第三項、第一項之詐欺取財未遂罪嫌，並認該部分犯行與
    前揭已論罪部分，有連續犯及牽連犯之裁判上一罪關係，為此移送本院併案審理
    。惟查：被告戊○○既將前揭臺中市○○路郵局帳戶、萬泰銀行帳戶之存摺及提
    款卡交付予前開姓名年籍不詳之人使用，且其本身未實際參與詐欺取財及利用自
    動付款設備詐欺取財犯行，已如前述，則其於申請補發前揭帳戶之存摺及提款卡
    後，見該帳戶內尚有存款始予提領花用，顯係在申請補發前揭帳戶之存摺及提款
    卡後，始另行起意，不能認與前揭已起訴部分係基於同一之概括犯意，亦無方法
    或結果之牽連關係，是本院無從認該部分與業經起訴之部分具有連續犯或牽連犯
    之裁判上一罪關係而併予審理，應退由檢察官另行處理，附此敘明。
據上論斷，應依刑事訴訟法第二百七十三條之一第一項、第二百九十九條第一項前段
、第三百條，刑法第五十六條、第三百三十九條第一項、第三百三十九條之二第一項
、第三十條第一項前段、第二項、第四十一條第一項前段、第五十五條、第七十四條
第一款，罰金罰鍰提高標準條例第一條前段、第二條，判決如主文。
中      華      民      國    九十四    年      六      月     二十七   日
                                    臺灣臺中地方法院刑事第五庭
                                              法  官  林 慧 貞
右正本證明與原本無異。
如不服本判決，應於送達後十日內向本院提出上訴狀（須附繕本），上訴於臺灣高等
法院臺中分院。
                                              書記官
中      華      民      國    九十四    年      六      月     二十七   日
附錄論罪科刑法條
中華民國刑法第三百三十九條
意圖為自己或第三人不法之所有，以詐術使人將本人或第三人之物交付者，處五年以
下有期徒刑、拘役或科或併科一千元以下罰金。
以前項方法得財產上不法之利益或使第三人得之者，亦同。
前二項之未遂犯罰之。
中華民國刑法第三百三十九條之二
意圖為自己或第三人不法之所有，以不正方法由自動付款設備取得他人之物者，處三
年以下有期徒刑、拘役或一萬元以下罰金。
以前項方法得財產上不法之利益或使第三人得之者，亦同。
中華民國刑法第三十條
幫助他人犯罪者，為從犯。雖他人不知幫助之情者，亦同。
從犯之處罰，得按正犯之刑減輕之。
